臺灣高等法院刑事判決
109年度上訴字第181號
上  訴  人  
即  被  告  吳雅馨  
選任辯護人  賴佳郁律師（法扶律師）
上列上訴人即被告因違反毒品危害防制條例案件，不服臺灣桃園
地方法院108年度訴字第686號，中華民國108年11月27日第一審
判決（起訴案號：臺灣桃園地方檢察署107年度偵字第31468號）
，提起上訴，本院判決如下：
    主  文
上訴駁回。
    事實及理由
壹、證據能力方面
一、按被告以外之人於審判外之言詞或書面陳述，除法律有規定
    者外，不得作為證據，刑事訴訟法第159條第1項固定有明文
    ；惟被告以外之人於審判外之陳述，雖不符同法第159條之1
    至第159條之4之規定，而經當事人於審判程序同意作為證據
    ，法院審酌該言詞陳述或書面陳述作成時之情況，認為適當
    者，亦得為證據；當事人、代理人或辯護人於法院調查證據
    時，知有同法第159條第1項不得為證據之情形，而未於言詞
    辯論終結前聲明異議者，視為有前項之同意，此據同法第15
    9條之5規定甚明。經查，本件判決所引用之被告以外之人於
    審判外之陳述，固均屬傳聞證據，惟上訴人即被告吳雅馨及
    其辯護人雖知上開證據為傳聞證據，但均未爭執其證據能力
    ，且迄至言詞辯論終結前亦未再聲明異議（本院卷第60至62
    頁）；而公訴檢察官亦對證據能力表示無意見（同上開卷頁
    ）。本院審酌上開證據資料製作時之情況，尚查無違法不當
    及證明力明顯過低之瑕疵，亦認為以之作為證據應屬適當，
    爰逕依刑事訴訟法第159條之5規定，認前揭證據資料均例外
    有證據能力。
二、本判決所引用之其餘文書證據及證物，並無證據證明係公務
    員違背法定程序所取得，亦無顯有不可信之情況，且經本院
    於審理期日合法調查，該等證據自得作為本案裁判之資料。
貳、實體方面
一、本案經本院審理結果，認第一審以被告係犯毒品危害防制條
    例第4條第2項之販賣第二級毒品罪，合計3罪，均依毒品危
    害防制條例第17條第2項自白規定、刑法第59條規定遞減其
    刑後，皆判處有期徒刑1年9月及如原判決主文欄所示之沒收
    暨追徵，並定其應執行有期徒刑3年。經核認事用法、量刑
    、沒收暨追徵均無不當，應予維持，並引用第一審判決書記
    載之事實、證據及理由（如附件）。另補充如下：本件證據
    尚有被告於本院審理時之認罪陳述（本院卷第62、63頁）。
二、被告上訴意旨略以：
  ㈠本件被告販賣第二級毒品之犯行僅有3次，對象只有證人蔡煜
    杰、邱致誠及林秀滿3人，金額亦僅各新臺幣1,000元、500
    元、300元，故被告惡性顯然非如專以販毒為生之販毒集團
    重大，造成社會整體侵害之程度較小，且被告於偵查期間均
    已坦承犯行，配合調查，犯後態度堪稱良好。再被告因獨居
    在外，而有年幼子女尚須扶養，其經濟情狀顯有困難，故為
    生活情勢所迫，不得不鋌而走險，犯罪動機情有可憫，然販
    賣第二級毒品罪之法定本刑為無期徒刑或7年以上有期徒刑
    ，縱經減刑後科處最輕刑度，仍嫌過重，而有情輕法重之情
    形，客觀上足以引起一般之同情，應認其犯罪足堪憫恕，自
    應依刑法第59條規定酌減其刑。
  ㈡原審未及審酌上情，而未遵循比例原則及公平原則，未依刑
    法第59條規定，適度量處被告之刑，量刑不符罪刑相當之原
    則，其判決即非適法。是原審量刑過重，爰請撤銷改判。  
三、然依下列說明，被告上訴理由均不足採：
  ㈠原審針對是否依刑法第59條規定對被告減輕其刑，業已說明
    略以：就被告所犯本件各次販賣第二級毒品之犯行，按其客
    觀犯行與主觀惡性二者加以考量，其犯罪情狀顯非不可憫恕
    ，且被告各次販毒犯行縱經依法減輕其刑後，仍嫌過重，難
    謂符合罪刑相當及比例原則，更無從與大毒梟之惡行有所區
    隔，堪認情輕法重，客觀上足以引起一般之同情，爰依刑法
    第59條規定，酌量減輕其刑等旨（見原判決第3頁第24行起
    至第5頁第16行止），可知原審業已依刑法第59條規定對本
    件被告所犯各罪均減輕其刑，被告猶以上揭二㈠所示情詞上
    訴，指摘原判決未依刑法第59條規定減輕其刑有所不當，而
    請求再依該條規定減刑云云，自顯無足取。
  ㈡按量刑係法院就繫屬個案犯罪之整體評價，為事實審法院得
    依職權自由裁量之事項，故量刑判斷當否之準據，應就判決
    之整體觀察為綜合考量，不可摭拾其中片段，遽予評斷，苟
    已以行為人之責任為基礎，並斟酌刑法第57條各款所列情狀
    ，在法定刑度內，酌量科刑，無偏執一端，致明顯失出失入
    情形，即不得任意指摘為違法（最高法院108年度台上字第2
    294號判決意旨參照）。本院審酌原審就被告之犯罪情節及
    科刑部分之量刑基礎，已於原判決理由欄內具體說明：審酌
    被告前已有施用第二級毒品素行，應知毒品具成癮性，施用
    者多難以自拔，時有為求施用毒品而另涉刑案，其危害社會
    治安甚鉅，卻為求私利，不惜鋌而走險，為本件販賣毒品犯
    行，擴大毒品危害程度，惟考量被告所販賣第二級毒品之數
    量甚微，以及被告勇於坦認事實，並表示願深切自省重新安
    排生活之犯後態度，兼衡被告尚有兩名年幼子女亟待扶養等
    一切情狀，酌情分別量處前開罪刑等旨，顯已斟酌刑法第57
    條各款事由而為刑之量定，係以行為人責任為基礎，兼顧被
    告有利與不利之科刑資料，既未逾越法定範圍，亦無違背公
    平正義之精神，客觀上不生量刑畸重或有所失入之裁量權濫
    用，核與罪刑相當原則無悖，自不得再任意指摘或摭拾其中
    之片段而指稱原判決量刑有所不當或違法。況被告所犯之販
    賣第二級毒品罪法定最低本刑為有期徒刑7年，經依毒品危
    害防制條例第17條第2項自白規定、刑法第59條規定遞減其
    刑後，得宣告之法定最低度刑為有期徒刑1年9月，因此原審
    就各罪均僅量處有期徒刑1年9月，已屬法定最低度刑，對被
    告至為寬厚，縱仍與其主觀上之期待有所落差，仍難遽指原
    審量刑有何不當或違法。是以，被告徒執上揭二㈡所示情詞
    上訴，指摘原審量刑過重云云，亦無足取。
四、綜上所述，被告上訴指摘原審未依刑法第59條規定減輕其刑
    ，且量刑過重云云，俱非可採，故其上訴為無理由，應予駁
    回。
據上論斷，應依刑事訴訟法第373條、第368條，判決如主文。
本案經檢察官范玟茵提起公訴，被告提起上訴後，由檢察官李豫
雙到庭執行職務。
中    華    民    國    109   年    2     月    25    日
                  刑事第十五庭  審判長法  官  劉興浪
                                      法  官  古瑞君
                                      法  官  陳信旗
以上正本證明與原本無異。
如不服本判決，應於收受送達後20日內向本院提出上訴書狀，其
未敘述上訴之理由者並得於提起上訴後20日內向本院補提理由書
（均須按他造當事人之人數附繕本）「切勿逕送上級法院」。
                                      書記官  董佳貞
中    華    民    國    109   年    2     月    25    日
附錄本案論罪科刑法條全文：
毒品危害防制條例第4條：
製造、運輸、販賣第一級毒品者，處死刑或無期徒刑；處無
期徒刑者，得併科新臺幣二千萬元以下罰金。
製造、運輸、販賣第二級毒品者，處無期徒刑或七年以上有
期徒刑，得併科新臺幣一千萬元以下罰金。
製造、運輸、販賣第三級毒品者，處七年以上有期徒刑，得
併科新臺幣七百萬元以下罰金。
製造、運輸、販賣第四級毒品者，處五年以上十二年以下有
期徒刑，得併科新臺幣三百萬元以下罰金。
製造、運輸、販賣專供製造或施用毒品之器具者，處一年以
上七年以下有期徒刑，得併科新臺幣一百萬元以下罰金。
前五項之未遂犯罰之。
.......................................................
（附件）    
臺灣桃園地方法院刑事判決              108年度訴字第686號
公  訴  人  臺灣桃園地方檢察署檢察官
被      告  吳雅馨  
                   
                   
選任辯護人  賴佳郁律師（法扶）
上列被告因毒品危害防制條例案件，經檢察官提起公訴（107 年
度偵字第31468 號）本院判決如下：
    主  文
吳雅馨販賣第二級毒品，共參罪，各處有期徒刑壹年玖月，應執
行有期徒刑參年。未扣案之販賣毒品所得新臺幣壹仟捌佰元及手
機壹支（含門號○○○○○○○○○○號ＳＩＭ卡壹張）均沒收
，於全部或一部不能沒收或不宜沒收時，追徵其價額。
    事  實
一、吳雅馨明知甲基安非他命屬毒品危害防制條例第2 條第2 項
    第2 款之第二級毒品，依法不得販賣，竟意圖營利，基於販
    賣第二級毒品甲基安非他命之犯意，分別為下列犯行：
   （一）於民國107 年2 月3 日中午12時許，透過手機連結網
         際網路，使用「星城online聊天室」以暱稱「最沒膽
         」與暱稱「浪板煜杰」之蔡煜杰聯繫並談妥交易甲基
         安非他命之數量及價格後，蔡煜杰旋即持門號0000000
         000 號行動電話撥打吳雅馨所持門號0000000000號行
         動電話，並約定於同日下午3 時許，在桃園市○○區○○
         路0 段000 巷口交易，吳雅馨隨即於前揭時地與蔡煜
         杰見面，並以新臺幣（下同）1,000 元之價格，販賣
         重量不詳之甲基安非他命1 小包與蔡煜杰，得款1,000
          元。
   （二）於107 年2 月4 日中午12時27分許，吳雅馨以門號000
         0000000號行動電話與邱致誠所持門號0000000000號行
         動電話聯繫並談妥以500 元交易甲基安非他命1 小包
         之內容後，即於同日中午12時30分許，在桃園市○○區○
         ○○街00號附近停車場，販賣第二級毒品甲基安非他命1
          小包與邱致誠，得款500 元。
   （三）於107 年2 月6 日12時9 分許，吳雅馨先透過手機或
         電腦設備連結網際網路，使用通訊軟體「臉書訊息」
         與林秀滿聯繫並談妥以300 元交易甲基安非他命1 小
         包之內容後，林秀滿復於同日下午1 時57分許，至桃
         園市○○區○○○街00號對面某處，持手機門號0000000000
          號行動電話撥打吳雅馨持用0000000000號行動電話約
         定交易地點，吳雅馨旋即前往該地點並販賣第二級毒
         品甲基安非他命1 小包與林秀滿，得款300 元。
    理  由
壹、證據能力按被告以外之人於審判外之言詞或書面陳述，除法
    律有規定者外，不得作為證據；又被告以外之人於審判外之
    陳述，雖不符合刑事訴訟法第159 條之1 至第159 條之4 規
    定，但經當事人於審判程序同意作為證據，法院審酌該言詞
    或書面陳述作成時之情況，認為適當者，亦得為證據。當事
    人、代理人或辯護人於法院調查證據時，知有同法第159 條
    第1 項不得為證據之情形，而未於言詞辯論終結前聲明異議
    者，視為有前項之同意，同法第159 條第1 項及第159 條之
    5 分別定有明文。查本判決所引用被告以外之人於審判外之
    陳述，經檢察官、被告、辯護人於本院行準備程序時，均表
    示同意有證據能力（見本院卷第43頁），本院審酌上開傳聞
    證據製作時之情況，尚無違法不當及證明力明顯過低之瑕疵
    ，認為以之作為證據應屬適當，揆諸前開規定，爰依同法第
    159 條之5 第1 項規定，認前揭傳聞證據均有證據能力。至
    其餘經本判決援引之非供述證據，俱核無公務員違法採證之
    情形，亦無信用性過低之疑慮，且與本案被告犯行之認定具
    關聯性，均經本院於審判期日，依刑事訴訟法第164 條、第
    165 條規定，踐行證據調查之法定程序，自應認均有證據能
    力。
貳、實體方面
一、被告於偵查及本院審理程序中，迭對事實欄所示之犯罪事實
    均坦承不諱（見偵字卷第4 至6 頁反面、53至54頁，本院卷
    第42頁、64頁、73頁），核與證人即購買毒品者蔡煜杰、邱
    致誠、林秀滿證述情節相符（見他字卷第72至73頁，69頁正
    反，偵字卷第10至15頁、19至20頁反面、25至27頁），復有
    蔡煜杰、邱致誠、林秀滿指認犯罪嫌疑人紀錄表、蔡煜杰手
    機通聯紀錄翻拍照片、門號0000000000號雙向通聯紀錄資料
    、台灣檢驗科技股份有限公司107 年2 月22日UL/2018/0000
    0000號濫用藥物檢驗報告、手機門號0000000000之基地臺位
    置紀錄查詢資料（見他字卷第33至38頁、61頁，偵字卷第31
    頁反面至32頁、33頁反面至34頁、35頁反面至39頁反面），
    是被告供述有如事實欄所示各次販賣甲基安非他命既遂之自
    白與事實吻合。綜上所述，足認本案事證明確，被告上述犯
    行，均洵堪認定，應依法論科。
二、論罪科刑
   （一）核被告所為，係犯毒品危害防制條例第4 條第2 項之
         販賣第二級毒品罪。被告持有其所販賣之甲基安非他
         命犯行，為其販賣毒品犯行所吸收，不另論罪。被告
         所犯之事實欄一（一）至（三）所示之販賣第二級毒
         品罪（共3 罪），其等犯意皆屬各別，行為互殊，應
         分論併罰。
   （二）被告於偵查及審判中均自白犯行，是應依毒品危害防
         制條例第17條第2 項規定，減輕其刑。另按犯罪之情
         狀顯可憫恕，認科以最低度刑仍嫌過重者，得酌量減
         輕其刑，刑法第59條定有明文。又同為販賣毒品之人
         ，其原因動機不一，犯罪情節未必盡同，或有大宗販
         賣者，亦有中、小之分，甚或僅止於吸毒者友儕間為
         求互通有無而為販賣者亦有之，其販賣行為所造成危
         害社會之程度自屬有異，法律科處此類犯罪，所設之
         法定最低本刑卻相同，不可謂不重。於此情形，倘依
         其情狀處以相當之有期徒刑，即足以懲儆，並可達防
         衛社會之目的者，自非不可依客觀之犯行與主觀之惡
         性二者加以考量其情狀，是否有可憫恕之處，適用刑
         法第59條之規定酌量減輕其刑，期使個案裁判之量刑
         ，能斟酌至當，符合比例原則。再施用毒品者所稱其
         向某人買受毒品之指證，不得作為有罪判決之唯一證
         據，仍須調查其他必要之證據，資以補強其指證之真
         實性，始為適法。又關於毒品施用者其所稱向某人購
         買毒品之供述，必須補強證據佐證，係指毒品購買者
         之供述縱使並無瑕疵，仍須補強證據佐證而言，以擔
         保其供述之真實性。該所謂補強證據，必須與該施用
         毒品者關於相關毒品交易之供述，具有相當程度之關
         連性，因該補強證據之佐證，足使一般人對於施用毒
         品之供述無合理之懷疑存在，而得確信其為真實，始
         足當之( 最高法院96年度台上字第351 號判決意旨參
         照) 。查本件被告就事實欄所示各次犯行，戕害他人
         身心健康，助長施用毒品惡習，其行為雖屬不該，惟
         被告除本案外，尚無有何販賣毒品與其他不特定人之
         行為經查獲，此有臺灣高等法院被告前案紀錄表附卷
         足稽（見卷附臺灣高等法院被告前案紀錄表）。再於
         被告坦承本案犯行之情形下，雖足已依毒品危害防制
         條例第17條第2 項之相關規定減輕其刑，惟就被告事
         實欄所示各次販賣第二級毒品之認定，遍查卷內證據
         ，除證人即藥腳蔡煜杰、邱政誠、林秀滿證述、前揭
         證人與被告通聯紀錄外，要無其餘補強證據足資認定
         ，而被告於警詢到案之初聽聞前揭證人證述事實欄所
         示各次犯行後，毅然坦認且深表悔悟之意，就其個案
         販賣毒品之情節輕重並揆諸前揭最高法院判決意旨，
         如不能再考量有無上揭所述刑法第59條酌量減輕其刑
         之情形，則無異使被告於勇於承認犯行情形下，反自
         陷於嚴厲刑責之中，顯然有失衡平，亦無異喪失鼓勵
         被告就犯行自白之立法意旨。被告為事實欄所示各次
         販賣第二級毒品犯行，雖無視國家對於杜絕毒品危害
         之禁令，行為固屬不當，應予非難，然被告各次販毒
         之交易情形，尚屬量小而金額非鉅之毒品交易，所獲
         取之利益非如販賣大量毒品者之動輒數十萬、數百萬
         元之龐大，被告因一時貪念思慮未周，致罹重典，犯
         罪情節較諸販毒集團尚屬零星小額，且被告係單純販
         賣第二級毒品，亦無施用強暴、脅迫之不法手段，則
         就被告所犯如事實欄所示各次販賣第二級毒品之犯行
         ，本院就其客觀之犯行與主觀之惡性二者加以考量，
         其犯罪情狀，認在客觀上顯非不可憫恕，且被告各次
         販賣第二級毒品犯行部分縱經依法減輕其刑後，仍嫌
         過重，難謂符合罪刑相當性及比例原則，更無從與大
         毒梟之惡行有所區隔，堪認業屬情輕法重，在客觀上
         足以引起一般之同情，難認無可憫恕之處，爰依刑法
         第59條之規定，酌量減輕其刑，並依法遞減之。
   （三）爰審酌被告前已有施用第二級毒品素行，應知毒品具
         成癮性，施用者多難以自拔，時有為求施用毒品而另
         涉刑案，其危害社會治安甚鉅，卻為求私利，不惜鋌
         而走險，為本件販賣毒品犯行，擴大毒品危害程度，
         惟考量被告所販賣第二級毒品之數量甚微，以及被告
         勇於坦認事實，並表示願深切自省重新安排生活之犯
         後態度，兼衡被告尚有兩名年幼子女亟待扶養、犯罪
         之動機、目的、手段、家庭經濟狀況等一切情狀，量
         處如主文所示之刑，併定其應執行刑，以示懲戒。
四、沒收：
   （一）未扣案之被告為本件犯行時，所取得之販賣第二級毒
         品所得1,800 元，當屬犯罪所得，依刑法第38條之1第
         1 項前段規定，宣告沒收，於全部或一部不能沒收或
         不宜執行沒收時，依同條第3 項規定，追徵其價額。
   （二）按犯毒品危害防制條例第4 條之罪者，其供犯罪所用
         之物，不問屬於犯罪行為人與否，均沒收之，同條例
         第19條第l 項定有明文。未扣案之手機1 支( 含門號0
         000000000號SIM 卡1 張) ，為被告所有且係用於販賣
         毒品使用等情，經被告供陳在卷( 見偵字卷第5 頁，
         本院卷第73頁) ，復有前揭門號0000000000號雙向通
         聯紀錄可憑，堪認該未扣案之手機係被告遂行本件犯
         行之工具，為犯罪所用之物，爰依上揭規定宣告沒收
         ，並依刑法第38條第4 項規定，諭知如全部或一部不
         能沒收或不宜執行沒收時，追徵其價額。
據上論斷，應依刑事訴訟法第299 條第1 項前段，判決如主文。
本案經檢察官范玟茵偵查起訴，經檢察官蔡宜均到庭執行職務。
中    華    民    國   108     年    11    月    27   日
                  刑事第五庭   審判長 法  官  呂世文
                                      法  官  李敬之
                                      法  官  曾淑君